臺灣新北地方法院民事裁定
110年度消債清字第160號
聲  請  人
即  債務人  楊逸嫻  

代  理  人  劉作時律師
相  對  人
即  債權人  遠東國際商業銀行股份有限公司

法定代理人  周添財  

                      送達地址：板橋莒光○○○00000○○  ○   
相  對  人
即  債權人  滙豐（台灣）商業銀行股份有限公司


法定代理人  麥康裕  


相  對  人
即  債權人  良京實業股份有限公司

法定代理人  平川秀一郎



相  對  人
即  債權人  萬榮行銷股份有限公司

法定代理人  許勝發  
相  對  人
即  債權人  元大國際資產管理股份有限公司


法定代理人  宋耀明  
相  對  人
即  債權人  仲信資融股份有限公司

法定代理人  張銘聰  
相  對  人
即  債權人  滙誠第二資產管理股份有限公司

法定代理人  莊仲沼  


上列當事人聲請消費者債務清理清算事件，本院裁定如下：
    主  文
債務人楊逸嫻自中華民國一一０年十二月二十日下午四時起開始
清算程序。
命司法事務官進行本件清算程序。
    理  由
一、按債權人會議可決更生方案時，應有出席已申報無擔保及無
    優先權債權人過半數之同意，而其所代表之債權額，並應逾
    已申報無擔保及無優先權總債權額之二分之一。法院得將更
    生方案之內容及債務人財產及收入狀況報告書通知債權人，
    命債權人於法院所定期間內以書面確答是否同意該方案，逾
    期不為確答，視為同意。同意及視為同意更生方案之已申報
    無擔保及無優先權債權人過半數，且其所代表之債權額，逾
    已申報無擔保及無優先權總債權額之二分之一 時，視為債
    權人會議可決更生方案。債務人有薪資、執行業務所得或其
    他固定收入，依其收入及財產狀況，可認更生方案之條件已
    盡力清償者，法院應以裁定認可更生方案，消費者債務清理
    條例（下稱消債條例）第59條第1 項、第60條第1 、2 項、
    第64條第1 項前段定有明文。次按更生方案未依消債條例第
    59條、第60條規定可決時，除有同條例第12條、第64條規定
    之情形外，法院應以裁定開始清算程序，消債條例第61條第
    1 項規定甚明。復按法院開始清算程序之裁定，應載明其年
    、月、日、時，並即時發生效力。法院裁定開始更生或清算
    程序後，得命司法事務官進行更生或清算程序；必要時，得
    選任律師、會計師或其他適當之自然人或法人一人為監督人
    或管理人，亦為消債條例第83條第1 項、第16條第1 項所明
    定。　　
二、經查：
  ㈠本件聲請人前因有不能清償債務之虞情事，於民國109 年4月
    24日具狀向本院聲請更生調解，然調解不成立而當場於書記
    官前以言詞聲請更生，經本院以109 年度消債更字第361 號
    裁定聲請人自109 年12 月4日下午4 時起開始更生程序，並
    命司法事務官進行本件更生程序，復經本院以109 年度司執
    消債更字第413 號更生事件受理在案。更生程序中，聲請人
    於110 年1 月25日陳報財產及收入狀況說明書、更生方案到
    院，載明每月收入新臺幣（下同）1萬8,333元、提出每月清
    償1,500元、總還款金額為10萬8,000元之更生方案，且未記
    載聲請時財產總額、可供履行更生方案之財產，未獲債權人
    可決；嗣經本院司法事務官查知聲請人於第三人三商美邦人
    壽保險股份有限公司（下稱三商美邦壽險公司）有預估保單
    解約金計4萬429 元，且聲請人於聲請前置調解程序前，有
    將保單變更要保人，並於聲請更生後將該筆保單辦理解約，
    解約金額為16萬8,576元，司法事務官即於110 年4月22日通
    知聲請人須將預估保單解約金及上開解約金共20萬9,005元
    之9成納入更生方案中清償，並因聲請人所陳報之收入顯低
    於勞動部公布之每月基本工資2萬4,000元，故司法事務官亦
    同時命聲請人應提高收入以盡力清償；惟聲請人於110年5月
    12日所陳報之更生方案履行期間之收入中載明其收入僅1萬8
    ,800元，仍顯低於2萬4,000元，聲請人雖願改為每月清償2,
    800元（下稱系爭更生方案），司法事務官再次於110年6月3
    日以書面通知全體債權人表決系爭更生方案，並於函文中註
    明「倘本次仍未經債權人書面可決，本院將以債務人未盡力
    清償為由簽請民事庭為不認可更生方案之裁定，並依消費者
    債務清理條例第65條第1項同時裁定開始清算程序」等語，
    惟仍未獲債權人可決（於期限內具狀表示不同意之債權人債
    權比例共計62.58％）等情，有聲請人110年1月25日民事陳報
    狀暨所附財產及收入狀況說明書、更生方案、本院民事執行
    處110年3月11日、110年4月22日新北院賢109司執消債更廉
    消字第413號函、債權人民事陳報狀、聲請人110年5月12日
    民事陳報㈡狀暨所附財產及收入狀況說明書、系爭更生方案
    等在卷可稽（參本院109 年度司執消債更字第413 號卷第10
    7至110頁、第112至114頁、第131至136頁、第138至144頁、
    第159至162頁）。是以，聲請人所提之系爭更生方案既未能
    獲債權人會議可決，復無本條例第12條規定撤回更生聲請之
    情形，是本件應審究者為聲請人所提系爭更生方案是否無消
    債條例第64條第1 項所定得逕行認可更生方案之情形，而應
    予裁定開始清算程序。
　㈡聲請人雖主張其目前仍有工作，只是所得較低，每月所得為1
    萬8,800元，支出為1萬8,600元，每月收入減支出為200元，
    9成用於償還，每月償還金額為180元（200×0.9）；聲請人
    保險解約金核有20萬9,005元，須9成償還，攤提至每期為2,
    613元【（209,005×0.9）÷72】，兩者加計為2,793元（180+
    2,613），聲請人陳報每月償還2,800元，大於2,793元，符
    合消債條例第64條之1第1款規定盡力清償原則等語。惟查，
    聲請人係69年生，今年41歲，正值壯年且無重大疾病，其原
    陳報每月平均收入1萬8,333元，經本院司法事務官命提高收
    入以達盡力清償，嗣後雖調高為1萬8,800元，然仍低於勞動
    部公布之每月基本工資2萬4,000元甚多（24,000-18,800＝5,
    200），難認其已盡力清償，並無消債條例第64條第1 項規
    定可認更生方案已盡力清償而得逕行認可之情形，故依消債
    條例第61條第1 項規定，本院應以裁定開始清算程序。
三、爰裁定如主文。　　
中　　華　　民　　國　　110 　年　　12　　月　　20　　日
                  民事第四庭法　官　莊佩頴
正本係照原本作成。
如不服本裁定，應於收受送達後10日內向本院提出抗告狀，並應
繳納抗告費新臺幣1,000 元。
本裁定已於110年12月20日下午4 時公告。 
中　　華　　民　　國　　110 　年　　12　　月　　20　　日
                            書記官　李瑞芝